臺灣高等法院臺中分院刑事判決　　　　　　　　　九十三年度上訴字第一五六號
　　上　訴　人　臺灣臺中地方法院檢察署檢察官
　　上　訴　人
　　即　被　告　丙○○
　　指定辯護人　本院公設辯護人　甲○○
右上訴人因被告殺人等案件，不服臺灣臺中地方法院中華民國九十三年八月二十三日
第一審判決（民國九十三年度重訴字第一三四二號，起訴案號：臺灣臺中地方法院檢
察署民國九十三年度偵字第五二四四號），提起上訴，本院判決如左：
    主　　  文
上訴駁回。
    事 　　 實
一、丙○○於民國（下同）八十七年間曾因竊盜、侵占案件，分別經臺灣苗栗地方法
    院以八十七年度易字第一○二六號判決判處有期徒刑六月，及臺灣高雄地方法院
    以八十八年度易緝字第二二○號判決判處有期徒刑五月，並先後確定，嗣定其應
    執行有期徒刑十月十五日，於八十九年四月一日執行完畢。詎仍不知悔改，因與
    其同居七年並共同育有二女之女友乙○○離家未歸，心情煩悶，竟於九十三年二
    月二十三日晚上十一時許，在台中縣太平市○○街三四一號其住處內飲酒後，欲
    至台中市○○區○○路二段二七號四樓之四乙○○住處帶同乙○○返家，惟思及
    乙○○與他人同屋而居，乃於外套內預藏一支水果刀，於同年月二十四日凌晨一
    時許，在乙○○上開住處樓下，先向該社區管理員張哲榮佯稱：其係乙○○上班
    舞廳之帶班，是乙○○打電話與其約好，有重要事情要商量等語，並在訪客登記
    簿上以探望為由簽其姓名後，搭乘電梯上至四樓之四再按門鈴。經與乙○○同居
    之鄧清雄前來開門，丙○○隨即衝入臥室內質問在床上睡覺之乙○○為何不照顧
    小孩，因見乙○○僅外罩睡衣無著內衣褲，一時氣憤遂基於普通傷害之犯意，取
    出預藏之水果刀先後二次割下乙○○左邊及右邊頭髮，乙○○欲搶下丙○○手中
    之水果刀，雙方發生拉扯，丙○○又持水果刀刺向乙○○左側胸部一下，致乙○
    ○受有右側食指撕裂傷一公分長、右前臂撕裂傷七公分長及左側胸壁穿刺傷五公
    分長之傷害（傷害部分業經被告撤回上訴）。鄧清雄在臥室門口見狀，乃對丙○
    ○好言相勸，惟丙○○思及乙○○僅外罩睡衣之上情，心中更加氣憤，怒火中燒
    ，竟另基於殺人之犯意，先將鄧清雄推至客廳，並質問鄧清雄為何要破壞其家庭
    後，即持水果刀猛力刺向鄧清雄左胸部，深及左肺下葉上方，該插入鄧清雄左胸
    部之刀刃並因二人搶刀拉扯之故，而由鄧清雄左肺下葉上方沿上葉下方自鄧清雄
    左側往右斜下切割及右側橫切（長分別為二十二公分及三十四公分），致鄧清雄
    第七肋骨因此切創骨折，其心包囊及心藏左心室外表亦遭割破，且胸骨斷裂，嗣
    鄧清雄搶下該水果刀並逃入四樓電梯內，因胸部大量出血，體力不支跌坐在四樓
    電梯內；經管理員張哲榮觀看監視器螢幕發現，趕緊將電梯按至一樓，於電梯開
    門後，鄧清雄向張哲榮告以樓上打起來，情嚴重，趕快上樓查看，張哲榮隨即
    搭乘原電梯上至四樓，見從四樓樓梯滾到三樓半梯間之乙○○，因身體受傷流血
    哀噱不止，屋內客廳之牆壁及地板均有血跡；丙○○則要求張哲榮呼叫救護車以
    將乙○○送醫急救，張哲榮隨又搭乘原電梯下樓，並至管理室打電話向文昌派出
    所報案，經警前往現場查獲，並扣得丙○○所有供犯罪所用之水果刀一支，而鄧
    清雄雖經送醫急救，仍於同日上午六時十五分，因失血過多休克死亡。
二、案經臺灣臺中地方法院檢察署檢察官相驗後自動檢舉偵查起訴。
    理　　  由
一、右揭犯罪事實，迭據上訴人即被告（以下簡稱被告）丙○○於警詢及偵審中均供
    承不諱，並據證人乙○○於警詢、偵查中及原審審理中證述綦詳，核與證人張哲
    榮於警詢、偵查中及原審審理中所證情節相符，且有現場照片四十張、監視錄影
    翻拍照片八張、警繪刑案現場圖乙紙、被告酒精測試值乙紙、中國醫藥大學附設
    醫院診斷證明書乙紙、訪客登記簿影本乙紙附卷可稽，復有扣案之水果刀一支足
    資佐證。而被害人鄧清雄因左胸部被刺一刀，深及左肺下葉上方，該刀刃並沿左
    肺上葉下方自左側往右斜下切割及右側橫切（長分別為二十二公分及三十四公分
    ），造成第七肋骨切創骨折、心包囊及心藏左心室外表遭割破、胸骨斷裂，致失
    血過多休克死亡，此經臺灣臺中地方法院檢察署檢察官督同法醫師相驗解剖明確
    ，亦有勘驗筆錄、驗斷書、相驗屍體證明書、解剖紀錄、解剖照片十八張附卷可
    稽。按被告所持上開水果刀，其刀柄、刀刃分別長約十二公分及十三公分，刀刃
    部分尖銳鋒利，有該水果刀扣案足憑，持以刺向人體要害，足以致人於死，當為
    被告所明知，其竟持該水果刀刺向被害人左胸部要害，深及左肺下葉上方，而被
    告並未就此鬆手，仍與被害人拉扯搶奪已插入被害人左胸部之水果刀，使該刀刃
    沿被害人左肺上葉下方自左側往右斜下切割及右側橫切（長分別為二十二公分及
    三十四公分），造成被害人第七肋骨切創骨折、心包囊及心藏左心室外表遭割破
    、胸骨斷裂，以致失血過多休克死亡，足見被告用力甚猛，殺意甚堅，其有殺人
    之犯意，至為灼然。雖證人乙○○於偵查中及原審審理時均證稱：伊受傷後從臥
    室跑至客廳，見鄧清雄與被告在搶奪水果刀，經鄧清雄搶下逃出屋外時，未見鄧
    清雄受傷等語。惟此與被告始終供承其係在客廳持水果刀刺被害人左胸部，並與
    被害人拉扯搶奪已插入被害人左胸部之水果刀等情未合；且參以卷附現場照片，
    該客廳之牆壁及地板均沾有大量血跡，應係被害人遭刺後以迄搶下水果刀之間所
    流之血無疑，是證人乙○○上開證詞，無非係其當時身受創傷痛楚且現場混亂未
    能目睹明確所誤認，尚不足憑信。本案事證明確，被告殺人犯行堪以認定。
二、核被告丙○○所為，係犯刑法第二百七十一條第一項之殺人罪。查被告丙○○於
    八十七年間曾因竊盜、侵占案件，分別經臺灣苗栗地方法院以八十七年度易字第
    一○二六號判決判處有期徒刑六月，及臺灣高雄地方法院以八十八年度易緝字二
    二○號判決判處有期徒刑五月，並先後確定，嗣定其應執行有期徒刑十月十五日
    ，於八十九年四月一日執行完畢，有臺灣高等法院被告全國前案紀錄表附卷可參
    ，其於五年內再犯本件有期徒刑以上之罪，為累犯，應依法加重其刑（其中所犯
    殺人罪，法定本刑為死刑、無期徒刑部分，依法不得加重，僅就有期徒刑部分加
    重）。原審適用刑法第二百七十一條第一項、第四十七條、第三十七條第二項、
    第三十八條第一項第二款之規定，並審酌被告僅因其前同居女友乙○○與被害人
    鄧清雄同居，竟憤而持其所預藏之水果刀殺死被害人，對社會治安危害非輕，事
    後又未與被害人家屬和解，賠償所受損害，及其事後坦承犯行，深知悔悟等一切
    情狀，量處有期徒刑十四年，且就所犯殺人罪部分，依其犯罪之性質，認有褫奪
    公權之必要，依法宣告褫奪公權六年。扣案之水果刀一支，係被告所有，業經被
    告供明在卷，且為被告供本件犯罪所用之物，依法併予宣告沒收之，認事用法俱
    無不當，量刑亦稱妥適，公訴人上訴意旨略以原判決量刑過輕，被告上訴意旨略
    以原判決量刑過重，分別指摘原判決不當，均為無理由，應予駁回。
據上論斷，應依刑事訴訟法第三百六十八條，判決如主文。
本案經檢察官丁○○到庭執行職務。
中      華      民      國　    九十三     年    十一     月    十七　　日
　                              臺灣高等法院臺中分院刑事第十庭
                                  　　審判長法  官  林  照  明
                                  　　　　　法　官  吳　重　政
                                  　　　　　法　官  唐　光　義
右正本證明與原本無異。
如不服本判決應於收受送達後十日內向本院提出上訴書狀，其未敘述上訴之理由者並
得於提起上訴後十日內向本院補提理由書（均須按他造當事人之人數附繕本）。
　　　　　　　　　　　　　　　　　　　　　　書記官  王  麗  珍
中      華      民      國　    九十三     年    十一     月   二十三 　日
                                                                        Ｒ
